【裁判字號】    98,訴,1594
【裁判日期】    981229
【裁判案由】    毒品危害防制條例
【裁判全文】
臺灣高雄地方法院刑事判決              98年度訴字第1594號
公  訴  人  臺灣高雄地方法院檢察署檢察官
被      告  丙○○
上列被告因違反毒品危害防制條例案件，經檢察官提起公訴（98
年度毒偵字第4995號），被告就被訴事實為有罪之陳述，經本院
合議庭裁定進行簡式審判程序，本院判決如下：
    主  文
丙○○施用第一級毒品，累犯，處有期徒刑拾壹月；又施用第二
級毒品，累犯，處有期徒刑伍月。應執行有期徒刑壹年貳月。
    事實及理由
一、犯罪事實：丙○○前因犯施用第一級毒品罪及詐欺罪，分別
    經臺灣高等法院高雄分院以93年度上訴字第887 號判決判處
    有期徒刑10月確定及經本院以93年度簡字第3964號判決判處
    有期徒刑3 月確定，嗣並定其應執行之刑為有期徒刑1 年，
    經發監執行，於民國94年11月28日縮刑期滿執行完畢。又其
    另因施用毒品案件，經送強制戒治後，於90年2 月22日停止
    戒治釋放（惟另執行徒刑），並付保護管束，於90年9 月12
    日保護管束期滿，上開停止戒治之處分未經撤銷視為執行完
    畢。其於上開強制戒治執行完畢後5 年內，復於92、93年間
    再次施用第一級毒品，而經臺灣高等法院高雄分院以93年度
    上訴字第887 號判決判處有期徒刑10月確定。詎丙○○仍不
    知悔改及戒除毒癮，明知海洛因、甲基安非他命業經公告列
    為毒品危害防制條例第2 條第2 項第1 款、第2 款之第一級
    毒品、第二級毒品，不得非法持有及施用，竟分別基於施用
    第一級毒品及第二級毒品之犯意，於98年6 月21日某時，在
    高雄市四維公園內，以針筒注射方式，施用第一級毒品海洛
    因1 次，另於98年6 月23日18時39分為警採尿前回溯72 小
    時內某時許（不含警力拘束時間），在不詳處所，以針筒注
    射方式，施用甲基安非他命1 次。嗣於98年6 月23日警方持
    搜索票前往丙○○位於高雄市苓雅區○○○路187 巷9 號住
    處搜索，經丙○○同意後採尿送驗，結果呈甲基安非他命、
    嗎啡陽性反應，而查悉上情。案經高雄市政府警察局甲○○
    ○分局移送臺灣高雄地方法院檢察署檢察官偵查起訴。
二、認定事實所憑之證據：
  (一)被告丙○○於本院審理時之自白（見院二卷第31、34頁）。
  (二)尿液採證檢驗對照表、高雄市立凱旋醫院98年7 月9 日濫用
    藥物尿液檢驗報告各1 份（見警卷第7 、8 頁）。
  (三)刑案資料查註紀錄表、全國施用毒品案件紀錄表、臺灣高等
    法院被告前案紀錄表各1 份。
三、查毒品危害防制條例於92年7 月9 日修正公布，自93年1 月
    9 日施行，其中第20條、第23條將施用毒品之刑事處遇程序
    ，區分為「初犯」及「5 年內再犯」、「5 年後再犯」。依
    其立法理由之說明：「初犯」，經觀察、勒戒或強制戒治後
    ，應為不起訴處分或不付審理之裁定；經觀察、勒戒或強制
    戒治執行完畢釋放後，「5 年內再犯者」，因其再犯率甚高
    ，原實施之觀察、勒戒及強制戒治既已無法收其實效，爰依
    法追訴或裁定交付審理。至於經觀察、勒戒或強制戒治執行
    完畢釋放後，「5 年後再犯」者，前所實施之觀察、勒戒或
    強制戒治已足以遮斷其施用毒品之毒癮，為期自新及協助其
    斷絕毒癮，仍適用「初犯」規定，先經觀察、勒戒或強制戒
    治之程序。從而依修正後之規定，僅限於「初犯」及「5 年
    後再犯」2 種情形，始應先經觀察、勒戒或強制戒治程序。
    倘被告於5 年內已再犯，經依法追訴、處罰，縱其第3 次（
    或第3 次以上）再度施用毒品之時間，在初犯觀察、勒戒或
    強制戒治執行完畢釋放5 年以後，已不合於「5 年後再犯」
    之規定，且因已於「5 年內再犯」，顯見其再犯率甚高，原
    實施觀察、勒戒或強制戒治，已無法收其實效，即應依該條
    例第10條處罰（最高法院95年5 月9 日第7 次刑事庭會議決
    定參照）。經查，被告前因施用毒品案件，經送強制戒治後
    ，於90年2 月22日停止戒治釋放（惟另執行徒刑），並付保
    護管束，於90年9 月12日保護管束期滿，上開停止戒治之處
    分未經撤銷視為執行完畢。其於上開強制戒治執行完畢後5
    年內，復於92、93年間再次施用第一級毒品，而經臺灣高等
    法院高雄分院以93年度上訴字第887 號判決判處有期徒刑10
    月確定等情，有刑案資料查註紀錄表、全國施用毒品案件紀
    錄表、臺灣高等法院被告前案紀錄表各1 份在卷可憑。是被
    告於強制戒治執行完畢釋放後5 年內既曾再犯施用毒品犯行
    ，且經法院判處罪刑確定，則被告再犯本案施用第一、二級
    毒品犯行，即非屬毒品危害防制條例第20條第3 項所定「5
    年後再犯」之情形，自應依法追訴、處罰，合先敘明。
四、按海洛因係毒品危害防制條例第2 條第2 項第1 款所規定之
    第一級毒品，甲基安非他命係同條項第2 款所規定之第二級
    毒品，均不得非法持有、施用。核被告所為，係犯毒品危害
    防制條例第10條第1 項之施用第一級毒品罪及同條第2 項之
    施用第二級毒品罪。其持有第一、二級毒品後進而施用，其
    持有之低度行為，應為施用之高度行為所吸收，不另論罪。
    被告所犯上述施用第一級及第二級毒品2 罪，犯意各別，行
    為互殊，應予分論併罰。查被告前因犯施用毒品罪及詐欺罪
    ，分別經臺灣高等法院高雄分院以93年度上訴字第887 號判
    決判處有期徒刑10月確定及經本院以93年度簡字第3964號判
    決判處有期徒刑3 月確定，嗣並定其應執行之刑為有期徒刑
    1 年，經發監執行，於94年11月28日縮刑期滿執行完畢，有
    臺灣高等法院被告前案紀錄表1 份在卷可按，其受徒刑之執
    行完畢，5 年以內故意再犯有期徒刑以上之上開2 罪，均為
    累犯，均應依法加重其刑。爰審酌被告前有違反肅清煙毒條
    例、麻醉藥品管理條例、毒品危害防制條例、詐欺、妨害兵
    役等前科，有臺灣高等法院被告前案紀錄表1 份附卷可稽，
    素行非佳，又因施用毒品案件，曾經強制戒治，仍未戒絕毒
    品，再犯本件施用毒品犯行，顯見其無悔改之意，意志不堅
    ，有失政府制定毒品危害防制條例之立法美意。惟念其施用
    毒品乃自戕一己之身體健康，所為尚未害及他人，犯後於本
    院審理時坦承犯行之態度及其犯罪之動機、目的、手段、智
    識程度國中畢業、生活狀況暨公訴人對本案科刑範圍之意見
    等一切情狀，分別量處如主文所示之刑，並定其應執行刑，
    以資懲戒。
據上論斷，應依刑事訴訟法第273 條之1 第1 項、第299 條第1
項前段、第310 條之2 、第454 條第1 項，毒品危害防制條例第
10條第1 項、第2 項，刑法第11條、第47條第1 項、第51條第5
款，判決如主文。
本案經檢察官乙○○到庭執行職務。
中    華    民    國    98    年    12    月    29    日
                  刑事第五庭審判長法  官  廖建瑜
                                  法  官  陳盈吉
                                  法  官  林永村
以上正本係照原本作成。
如不服本判決應於收受本判決後10日內向本院提出上訴書狀，並
應敘述具體理由，如未敘述上訴理由者，應於上訴期間屆滿後20
日內補提理由書狀於本院（均須按他造當事人之人數附繕本）「
切勿逕送上級法院」。
中    華    民    國    98    年    12    月    29    日
                                  書記官  王珮樺
附錄本判決論罪科刑法條：
毒品危害防制條例第10條：
施用第一級毒品者，處6 月以上5 年以下有期徒刑。
施用第二級毒品者，處3 年以下有期徒刑。


司法院資訊處製作；財團法人民間司法改革基金會備份。
